【裁判字號】    89,自,41
【裁判日期】    890803
【裁判案由】    詐欺
【裁判全文】
臺灣桃園地方法院刑事判決                            八十九年度自字第四一號
    自  訴  人  甲○○
    自訴代理人  林振光律師
    被      告  乙○○
    被      告  丙○○
右列被告因詐欺案件，經自訴人提起自訴，本院判決如左：
    主  文
乙○○意圖為自己不法之所有，以詐術使人將本人之物交付，處有期徒刑肆月。
丙○○無罪。
    事  實
一、乙○○意圖為自己不法之所有，明知自己早已陷於無資力清償債務狀態，竟於民
    國八十六年十二月間，仍隱瞞其無資力清償債務之事實，佯以借貸名義，在桃園
    縣八德市○○路九三巷一三號住處，以電話向甲○○連絡表明欲借款新臺幣（下
    同）一百八十萬元週轉，並約明於八十七年四月五日還款，利息十二萬元，且為
    取信於甲○○，乃表明願開立以桃園縣八德鄉農會大湳分部信用部，票面金額均
    為九十六萬元，到期日均為八十七年四月五日之支票共二紙給予甲○○收執以為
    擔保清償，致使甲○○陷於錯誤，以為屆期真得以收回款項，遂將現金一百八十
    萬元攜至乙○○位於桃園縣八德市○○路九三巷一三號住處，交付給予乙○○。
    嗣因乙○○給予甲○○之前揭二紙票面金額均為九十六萬元之支票，經甲○○於
    屆期提示後，因為存款不足均遭退票而不獲兌現，甲○○始知受騙。
二、案經甲○○向本院提起自訴。
    理  由
甲、有罪（乙○○）部分：
一、訊據被告乙○○固坦承確有向甲○○借貸一百八十萬元之事實，惟矢口否認有何
    意圖為自己不法所有之詐欺犯行，辯稱：因為在八十七年四月間，那時伊大女兒
    出車禍，伊賠償給路邊被撞到的四台車及其女兒另外向別人所借的車輛之損壞，
    總共賠了一百多萬元，所以伊就沒有錢了等詞云云。惟按，被告乙○○之右揭詐
    欺事實，業據自訴人甲○○已指訴綦詳，另按，被告乙○○前揭借款已向甲○○
    言明其清償期限，而其女兒發生車禍被告乙○○對於他人之損害賠償，又未有經
    過甲○○的同意延期清償，致使甲○○之借款債權已屆清償期卻仍追償無著，且
    另經查本件被告乙○○在實際上早自七十五、七十六年間，即已經積欠他人（陳
    月珠）巨額（四百九十三萬至四千多萬元）之款項，迄今仍無力償還，此有被告
    乙○○之宣告破產預告通知影本乙份載明在卷可按，被告乙○○嗣後另向甲○○
    借貸一百八十萬元，尚且不足以清償積欠他人之債務，又豈能準時於幾個月之短
    短期間內還款，此情顯足徵被告乙○○於取得借款之際，即已有屆期不為清償之
    詐欺犯意存在，其上開執詞所辯，僅是於事後圖以迴卸刑責之語，不足採取。此
    外，本件復有被告乙○○所開立之支票及存款不足退票單影本各二紙在卷可憑，
    事證明確，被告乙○○右揭犯行足堪認定，應予依法論科。
二、核被告乙○○之右揭所為，係犯刑法第三百三十九條第一項之詐欺取財罪。至自
    訴意旨指稱被告乙○○所詐取之款項係為一百九十二萬元，惟依被告乙○○之供
    陳數額，即其所取得之款項，乃僅有一百八十萬元，其餘部分，係屬於利息，而
    因查核民間借貸所開立之票據多已包含有利息，且自訴人若將一百八十萬元存放
    於銀行，亦有相當之利息可以取得，是如無利息，自訴人與被告又無何至親關係
    ，衡情當不致於願意損失銀行利息，而徒將一百八十萬元現金交付給予被告乙○○使用數個月之久，是關於此一部分，被告乙○○之所辯應堪予採信，自訴人所
    指被告乙○○所詐借款項之數額，逾越上揭一百八十萬元部分，應僅屬於民事債
    務糾葛問題，尚不能認為被告乙○○有此刑事上之詐欺取財犯行，附此敘明。爰
    審酌被告乙○○之犯後態度，並另參其之犯罪動機、手段、目的、品性、素行等
    一切情狀，量處如主文所示之刑，以資懲儆。
乙、無罪（丙○○）部分：
一、自訴意旨詳如自訴狀所記載（如附件）。
二、按犯罪事實應依證據認定之，無證據不得推定其犯罪事實，刑事訴訟法第一百五
    十四條定有明文，次按，不能證明被告犯罪者，應諭知無罪之判決，刑事訴訟法
    第三百零一條第一項亦有明文規定。本件訊據被告丙○○堅決否認有何自訴人所
    指之詐欺取財犯行，辯稱：伊根本沒有向自訴人甲○○拿過其所指的這筆一百九
    十二萬元的款項等語。次按，本件右揭自訴人甲○○乃係將款項出借給予被告乙○○一人，並非係出借給被告乙○○及丙○○二人，且右揭支票之票據亦係由被
    告乙○○所開立，於事證上不能認為被告丙○○亦有對自訴人為詐欺之犯意，且
    另查，依據被告乙○○之供詞內容，陳稱關於此筆一百八十萬元現金，乃係由自
    訴人甲○○親自交給被告乙○○，被告丙○○並無前往自訴人之處所向自訴人取
    得款項等語，是此，尤不能認為被告丙○○對於自訴人有何詐欺取財之犯行事實
    存在。此外，本件復查無其他積極證據，足資證明被告丙○○有何自訴人所指之
    詐欺犯行，犯罪嫌疑仍屬有不足，尚不能證明被告丙○○犯罪，揆諸首揭規定，
    本件自應為被告丙○○無罪判決之諭知。
丙、據上論斷，應依刑事訴訟法第三百四十三條第二百九十九條第一項前段、第三百
    零一條第一項、刑法第三百三十九條第一項，罰金罰鍰提高標準條例第一條前段
    ，判決如主文。
中      華      民      國      八十九    年      八      月      三    日
                                    臺灣桃園地方法院刑事第一庭
                                        法  官 呂 仲 玉
右正本證明與原本無異。
如不服本判決，應於判決送達後十日內向本院提出上訴狀( 應附繕本 )，上訴於
臺灣高等法院。
                                    書記官   劉文松
中        華        民        國   八十九   年   八   月    十四    日
刑法第三百三十九條：
意圖為自己或第三人不法之所有，以詐術使人將本人或第三人之物交付者，處五年以
下有期徒刑、拘役或科或併科一千元（已提高十倍為一萬元）以下罰金。


司法院資訊處製作；財團法人民間司法改革基金會備份。
